臺灣橋頭地方法院刑事判決
110年度交簡上字第149號
上  訴  人  臺灣橋頭地方檢察署檢察官  
被      告  洪偉洋


上列上訴人因被告過失傷害案件，不服本院橋頭簡易庭中華民國
110年10月25日110年度交簡字第2093號第一審簡易判決（原聲請
簡易判決處刑書案號：110年度調偵緝字第15號），提起上訴，
本院管轄之第二審合議庭判決如下：
    主  文
上訴駁回。
    事  實
一、洪偉洋未考領合格普通小型車駕駛執照，於民國109年4月2
    日15時34分許駕駛車號000-0000號自小客車，沿高雄市左營
    區自由四路慢車道由北往南駛至同路段467巷交岔路口前欲
    迴轉，應注意汽車迴車前應暫停並顯示左轉燈光或手勢，看
    清無來往車輛並注意行人通過，始得迴轉，而依當時天候晴
    、日間自然光線、柏油路面乾燥無缺陷且無障礙物、視距良
    好，並無不能注意之情事，適有蔡慧珍騎乘車號000-000號
    重機車沿同路段外側快車道同向直行至該處，詎洪偉洋疏未
    注意上情即貿然迴轉，兩車閃避不及發生碰撞，致蔡慧珍人
    車倒地並受有左踝與兩側膝關節擦挫傷之傷害。另洪偉洋於
    肇事後仍停留現場，在有犯罪偵查權限之機關或公務員發覺
    前，當場向現場處理員警表明其為肇事者，進而查悉上情。
二、案經蔡慧珍訴由高雄市政府警察局左營分局報告臺灣橋頭地
    方檢察署檢察官聲請簡易判決處刑。
    理  由
壹、程序部分
一、被告經本院依其偵查中陳報之住居所按址依法通知，未於審
    判期日遵期到庭或提出相關證明，尚難認有不到庭之正當理
    由。是其既經合法傳喚無正當理由不到庭，爰依刑事訴訟法
    第371條規定不待其陳述逕行判決。
二、被告以外之人於審判外之陳述，雖不符前4條之規定，而經
    當事人於審判程序同意作為證據，法院審酌該言詞陳述或書
    面陳述作成時之情況，認為適當者，亦得為證據；當事人、
    代理人或辯護人於法院調查證據時，知有第159條第1項不得
    為證據之情形，而未於言詞辯論終結前聲明異議者，視為有
    前項之同意，刑事訴訟法第159條之5定有明文。準此，本判
    決所引用各項被告以外之人審判外言詞或書面陳述，性質上
    雖屬傳聞證據，然審酌此等陳述作成時外部情況俱無不當，
    復經檢察官、被告均明知同法第159條第1項不得作為證據之
    情形，且檢察官業於審判程序表示同意有證據能力（簡上卷
    第100頁），另被告則未到庭聲明異議，嗣於審判程序業經
    依法調查乃認作為證據應屬適當，自得採為認定事實之依據
    。
貳、實體部分
一、認定有罪之理由
(一)前揭事實，業經告訴人蔡慧珍於警偵證述屬實，並有高雄榮
    民總醫院診斷證明書、道路交通事故現場圖、道路交通事故
    調查報告表、現場照片（警卷第3至7、31、45至52、63至72
    頁，偵卷第25至26頁）在卷可稽，復據被告於原審審理中坦
    承不諱(審交易卷第70頁)，足徵其自白核與事實相符，是此
    事實堪予採信。
(二)汽車迴車前，應暫停並顯示左轉燈光或手勢，看清無來往車
    輛，並注意行人通過，始得迴轉，道路交通安全規則第106
    條第5款定有明文。查被告雖未考領駕駛執照（警卷第39頁
    ），惟上開規定乃駕駛車輛一般常識且被告既已駕車上路，
    自應注意並遵守上開規定，不得諉為不知，故其原應注意上
    揭道路交通安全規定，且衡諸案發當時天候晴、日間自然光
    線、柏油路面乾燥無缺陷、無障礙物且視距良好，無不能注
    意之情事，猶疏未注意肇致本件交通事故造成告訴人受有前
    揭傷害，是其過失行為與告訴人受傷結果二者間具有相當因
    果關係甚明。
(三)綜前所述，本件事證明確，被告犯行洵堪認定，應依法論科
    。
二、論罪科刑暨駁回上訴之理由
(一)汽車駕駛人，無駕駛執照駕車、酒醉駕車、吸食毒品或迷幻
    藥駕車、行駛人行道或行經行人穿越道不依規定讓行人優先
    通行，因而致人受傷或死亡，依法應負刑事責任者，加重其
    刑至2分之1，道路交通管理處罰條例第86條第1項定有明文
    ，此規定係就刑法第284條過失傷害之基本犯罪類型，針對
    加害人無駕駛執照駕車之特殊行為要件加重處罰，已就犯罪
    類型變更而成立另一獨立罪名，自屬刑法分則加重之性質。
    是核被告洪偉洋所為，係犯道路交通管理處罰條例第86條第
    1項、刑法第284條前段無駕駛執照駕車過失傷害罪，並應就
    刑法第284條前段法定刑依法加重。檢察官聲請簡易判決處
    刑僅認被告涉犯刑法第284條前段過失傷害罪，容有未合，
    惟基本社會事實同一，自應由本院變更起訴法條予以審理。
    另刑法第62條前段所規定之自首減刑，係以對於未發覺之犯
    罪自首而受裁判為要件，故犯罪行為人應於有偵查犯罪職權
    之公務員未發覺犯罪事實或犯罪人之前自首犯罪，且接受裁
    判，兩項要件兼備，始得依該規定減輕其刑。查被告雖於肇
    事後留在現場，於有偵查職權之機關或公務員尚未知悉犯罪
    行為人前，向據報到場之員警坦承肇事（警卷第53頁），然
    其偵查中逃匿經通緝到案，有臺灣橋頭地方檢察署110年1月
    4日橋檢信偵調緝字第5號通緝書、高雄市政府警察局三民第
    一分局通緝案件報告書在卷可查（偵二卷第3、45頁），足
    認其主觀並無接受裁判之意而逕行逃匿，核與上開規定要件
    不合而無由減輕其刑。
(二)原審以被告罪證明確，適用刑事訴訟法第449條第2項、第3
    項、第454條第1項等規定，並審酌被告違反前揭道路交通安
    全規定致告訴人受有前揭傷害，復考量被告犯後坦承犯行，
    衡以被告未能與告訴人達成和解以彌補損害，兼衡其過失程
    度、學經歷及家庭狀況等一切情狀，量處拘役50日並諭知如
    易科罰金以新臺幣1000元折算1日，認事用法均無違誤，量
    刑亦屬妥適。再關於刑之量定，係實體法上賦予法院得為自
    由裁量之事項，倘未逾越法律規定範圍或濫用其權限，即不
    得任意指摘為違法，故原審判決既已綜合考量上訴理由所指
    各項量刑基礎事實，從而檢察官依告訴人請求徒以原審量刑
    過輕為由提起上訴，為無理由，應予駁回。
據上論斷，應依刑事訴訟法第455條之1第1項、第3項、第368條
、第371條，判決如主文。
本案經檢察官陳麗琇聲請簡易判決處刑，檢察官陳俐吟到庭執行
職務。
中　　華　　民　　國　　111 　年　　6 　　月　　20　　日
             刑事第六庭   審判長法  官   陳明呈        
　　　　　　　　　　　　　　　  法  官   陳奕帆
　　　　　　　　　　　　　　　  法  官   黃英彥
以上正本證明與原本無異。
不得上訴。
中　　華　　民　　國　　111 　年　　6 　　月　　20　　日
　　　　　　　　　　　 　　　  書記官　　陳俊亦　
附錄本案論罪科刑法條︰
刑法第284條
因過失傷害人者，處 1 年以下有期徒刑、拘役或 10 萬元以下
罰金；致重傷者，處 3 年以下有期徒刑、拘役或 30 萬元以下
罰金。
道路交通管理處罰條例第86條第1項
汽車駕駛人，無駕駛執照駕車、酒醉駕車、吸食毒品或迷幻藥駕
車、行駛人行道或行經行人穿越道不依規定讓行人優先通行，因
而致人受傷或死亡，依法應負刑事責任者，加重其刑至二分之一
。